---
title: 
  - 13주차 과제
author: 
  - 서울대학교 통계학과 2017-11362 박건도
date: "`r format(Sys.time(), '%Y년 %m월 %d일')`"
header-includes:
  - \usepackage[hangul]{kotex}
output:
  pdf_document:
    fig_caption: yes
    latex_engine: xelatex
    df_print: kable
mainfont: NanumBarunGothic
---

```{r setup, include=FALSE}
knitr::opts_chunk$set(echo = TRUE, comment = NA)
set.seed(0)
```

```{r libraries, include = FALSE}
library(dplyr)
library(tscount)
library(ggplot2)
```

```{r data}
data <- read.csv("owid_covid_210518.csv")
data <- data %>% filter(location == "Romania") %>% select(-location)
first_case <- data[1, "date"]
data <- data %>%  # scaling
  mutate(days = as.Date(date) - as.Date(first_case) + 1,
         days = as.numeric(days),
         logdays = log(days),
         new_cases_per_million = new_cases_per_million * 1000,
         new_deaths_per_million = new_deaths_per_million * 1000,
         icu_patients_per_million = icu_patients_per_million * 1000,
         people_vaccinated_per_hundred = people_vaccinated_per_hundred)
```

# 1. 일일 신규 확진자 수

### 1) 백신 효과를 나타내는 모수의 정의 및 추정

```{r new_cases_per_mil}
timeseries <- ts(data[, "new_cases_per_million"])
regressors <- data[, c("people_vaccinated_per_hundred",
                       "days", "logdays")]
timeseries_train <- window(timeseries, end = 432)
regressors_train <- window(ts(regressors), end = 432)
timeseries_test <- window(timeseries, start = 433, end = 447)
regressors_test <- window(ts(regressors), start = 433, end = 447)

vaccine_fit <- tsglm(timeseries_train,
                     model = list(past_obs = c(1,7), past_mean = c(1)),
                     link = "log", distr = "poisson",
                     xreg = regressors_train)
acf(residuals(vaccine_fit))
```
ACF 그래프를 보면 0을 제외하고는 전반적으로 0.2 미만의 autocorrelation을 갖는다. 위 적합 결과의 vaccinated_people_per_hundred의 계수가 바로 백신 효과를 나타내는 모수가 된다.


### 2) 백신 효과에 대한 유의성 검정

```{r summary_cases}
summary(vaccine_fit)
```
people_vaccinated_per_hundred의 계수를 보면 -0.00339로, Confidence Interval 또한 -0.003 근처이다. 따라서 유의하게 일일 확진자수를 감소시킨다고 할 수 있다.


### 3) 추정된 백신 효과를 기반으로 한 향후 신규 확진자 수의 추정

```{r vaccine_cases}
a = predict(vaccine_fit, n.ahead = 15, level = 0.9, global = TRUE,
            B = 2000, newxreg = regressors_test)
regressors_test_2 <- regressors %>%
  mutate(people_vaccinated_per_hundred = 2 * people_vaccinated_per_hundred) %>%
  ts() %>% window(start = 433, end = 447)
b = predict(vaccine_fit, n.ahead = 15, level = 0.9, global = TRUE,
            B = 2000, newxreg = regressors_test_2)
regressors_test_3 <- regressors %>%
  mutate(people_vaccinated_per_hundred = 5 * people_vaccinated_per_hundred) %>%
  ts() %>% window(start = 433, end = 447)
c = predict(vaccine_fit, n.ahead = 15, level = 0.9, global = TRUE,
            B = 2000, newxreg = regressors_test_3)
regressors_test_4 <- regressors %>%
  mutate(people_vaccinated_per_hundred = 10 * people_vaccinated_per_hundred) %>%
  ts() %>% window(start = 433, end = 447)
d = predict(vaccine_fit, n.ahead = 15, level = 0.9, global = TRUE,
            B = 2000, newxreg = regressors_test_4)

result <- data.frame(
  days = rep(433:447, 5),
  x = c(timeseries_test, a$pred, b$pred, c$pred, d$pred),
  type = rep(c("actual", "predicted", "200%", "500%", "1000%"), each = 15))

ggplot(data = result, aes(x = days, y = x, color = type, linetype = type)) +
  geom_line()+
  scale_linetype_manual(values = c(rep("dashed", 3), "solid", "dashed"))+
  scale_color_manual(values = c("brown", "blue", "darkgreen", "black", "red"))+
  theme_bw()
```
백신 접종률을 기존의 predicted에서 2배, 5배, 10배 늘린 결과, 예측된 신규 확진자 수는 점점 감소함을 알 수 있다.

# 2. 일일 사망자 수

### 1) 백신 효과를 나타내는 모수의 정의 및 추정

```{r new_deaths_per_mil}
timeseries <- ts(data[, "new_deaths_per_million"])
regressors <- data[, c("people_vaccinated_per_hundred",
                       "new_cases_per_million",
                       "days", "logdays")]
timeseries_train <- window(timeseries, end = 432)
regressors_train <- window(ts(regressors), end = 432)
timeseries_test <- window(timeseries, start = 433, end = 447)
regressors_test <- window(ts(regressors), start = 433, end = 447)

vaccine_fit <- tsglm(timeseries_train,
                     model = list(past_obs = c(1,7), past_mean = c(1)),
                     link = "log", distr = "poisson",
                     xreg = regressors_train)
acf(residuals(vaccine_fit))
```
ACF 그래프를 보면 0을 제외하고는 전반적으로 0.1 근처의 autocorrelation을 갖는다. 위 적합 결과의 vaccinated_people_per_hundred의 계수가 바로 백신 효과를 나타내는 모수가 된다.


### 2) 백신 효과에 대한 유의성 검정

```{r summary_deaths}
summary(vaccine_fit)
```
people_vaccinated_per_hundred의 계수를 보면 -2.84e-05로, Confidence Interval은 [-7.86e-04, 8.43e-04]로 0을 포함한다. 따라서 백신 접종률은 사망자 수에 유의미한 영향을 끼치지 않는다고 할 수 있다.


### 3) 추정된 백신 효과를 기반으로 한 향후 사망자 수의 추정

```{r vaccine_deaths}
a = predict(vaccine_fit, n.ahead = 15, level = 0.9, global = TRUE,
            B = 2000, newxreg = regressors_test)
regressors_test_2 <- regressors %>%
  mutate(people_vaccinated_per_hundred = 2 * people_vaccinated_per_hundred) %>%
  ts() %>% window(start = 433, end = 447)
b = predict(vaccine_fit, n.ahead = 15, level = 0.9, global = TRUE,
            B = 2000, newxreg = regressors_test_2)
regressors_test_3 <- regressors %>%
  mutate(people_vaccinated_per_hundred = 5 * people_vaccinated_per_hundred) %>%
  ts() %>% window(start = 433, end = 447)
c = predict(vaccine_fit, n.ahead = 15, level = 0.9, global = TRUE,
            B = 2000, newxreg = regressors_test_3)
regressors_test_4 <- regressors %>%
  mutate(people_vaccinated_per_hundred = 10 * people_vaccinated_per_hundred) %>%
  ts() %>% window(start = 433, end = 447)
d = predict(vaccine_fit, n.ahead = 15, level = 0.9, global = TRUE,
            B = 2000, newxreg = regressors_test_4)

result <- data.frame(
  days = rep(433:447, 5),
  x = c(timeseries_test, a$pred, b$pred, c$pred, d$pred),
  type = rep(c("actual", "predicted", "200%", "500%", "1000%"), each = 15))

ggplot(data = result, aes(x = days, y = x, color = type, linetype = type)) +
  geom_line()+
  scale_linetype_manual(values = c(rep("dashed", 3), "solid", "dashed"))+
  scale_color_manual(values = c("brown", "blue", "darkgreen", "black", "red"))+
  theme_bw()
```
애초에 백신 접종률이 유의미한 영향을 끼치지 않으므로, 백신 접종률을 늘렸을 때 큰 변화가 생기지 않는다.

# 3. 일일 ICU 환자 수

### 1) 백신 효과를 나타내는 모수의 정의 및 추정

```{r icu_patients_per_mil}
timeseries <- ts(data[, "icu_patients_per_million"])
regressors <- data[, c("people_vaccinated_per_hundred",
                       "new_cases_per_million",
                       "days", "logdays")]
timeseries_train <- window(timeseries, end = 432)
regressors_train <- window(ts(regressors), end = 432)
timeseries_test <- window(timeseries, start = 433, end = 447)
regressors_test <- window(ts(regressors), start = 433, end = 447)

vaccine_fit <- tsglm(timeseries_train,
                     model = list(past_obs = c(1,7), past_mean = c(1)),
                     link = "log", distr = "poisson",
                     xreg = regressors_train)
acf(residuals(vaccine_fit))
```
ACF 그래프를 보면 0을 제외하고는 전반적으로 0.1 미만의 autocorrelation을 갖는다. 위 적합 결과의 vaccinated_people_per_hundred의 계수가 바로 백신 효과를 나타내는 모수가 된다.


### 2) 백신 효과에 대한 유의성 검정

```{r summary_icu}
summary(vaccine_fit)
```
people_vaccinated_per_hundred의 계수를 보면 -1.27e-04로, Confidence Interval 또한 -1.02e-04를 넘지 않는. 따라서 유의하게 일일 ICU 환자 수를 감소시킨다고 할 수 있다.


### 3) 추정된 백신 효과를 기반으로 한 향후 일일 ICU 환자 수의 추정

```{r vaccine_icu}
a = predict(vaccine_fit, n.ahead = 15, level = 0.9, global = TRUE,
            B = 2000, newxreg = regressors_test)
regressors_test_2 <- regressors %>%
  mutate(people_vaccinated_per_hundred = 2 * people_vaccinated_per_hundred) %>%
  ts() %>% window(start = 433, end = 447)
b = predict(vaccine_fit, n.ahead = 15, level = 0.9, global = TRUE,
            B = 2000, newxreg = regressors_test_2)
regressors_test_3 <- regressors %>%
  mutate(people_vaccinated_per_hundred = 5 * people_vaccinated_per_hundred) %>%
  ts() %>% window(start = 433, end = 447)
c = predict(vaccine_fit, n.ahead = 15, level = 0.9, global = TRUE,
            B = 2000, newxreg = regressors_test_3)
regressors_test_4 <- regressors %>%
  mutate(people_vaccinated_per_hundred = 10 * people_vaccinated_per_hundred) %>%
  ts() %>% window(start = 433, end = 447)
d = predict(vaccine_fit, n.ahead = 15, level = 0.9, global = TRUE,
            B = 2000, newxreg = regressors_test_4)

result <- data.frame(
  days = rep(433:447, 5),
  x = c(timeseries_test, a$pred, b$pred, c$pred, d$pred),
  type = rep(c("actual", "predicted", "200%", "500%", "1000%"), each = 15))

ggplot(data = result, aes(x = days, y = x, color = type, linetype = type)) +
  geom_line()+
  scale_linetype_manual(values = c(rep("dashed", 3), "solid", "dashed"))+
  scale_color_manual(values = c("brown", "blue", "darkgreen", "black", "red"))+
  theme_bw()
```
백신 접종률을 기존의 predicted에서 2배, 5배, 10배 늘린 결과, 예측된 신규 확진자 수는 점점 감소함을 알 수 있다.


