---
title: 
  - 회귀분석 및 실습 Homework 6
author: 
  - 서울대학교 통계학과 2017-11362 박건도
date: "`r format(Sys.time(), '%Y년 %m월 %d일')`"
header-includes:
  - \usepackage[hangul]{kotex}
output:
  pdf_document:
    fig_caption: yes
    latex_engine: xelatex
    df_print: kable
mainfont: NanumBarunGothic
---

```{r setup, include=FALSE}
knitr::opts_chunk$set(echo = TRUE, commet = NA)
```

```{r libraries, include=FALSE}
library(nls2)
library(dplyr)
library(tidyr)
library(ggplot2)
```

```{r MSE_function, include=FALSE}
getMSE <- function(y, yhat){
  sum((y - yhat)^2) / length(y)
}
getRsq <- function(y, yhat){
  1 - sum((y - yhat)^2) / sum((y - mean(y))^2)
}
```

# Get COVID-19 data

```{r data_processing}
covid <- read.csv('./global_confirmed_cases_210420.csv')
str(covid)
ISR <- covid %>%
  filter(CountryCode == 'ISR') %>%
  select(Days, Cases, Difference)
str(ISR)
```
우리의 회귀분석에 사용될 나라는 이스라엘이고, 모형에 있어 시간과 확진자 수가 인수로 주어지기 때문에, 나머지 불필요한 데이터들을 제외한 데이터 프레임 `ISR`을 만들었다.

# Logistic Model

우선, 위에서 얻은 데이터로 로지스틱 모델에 대해 비선형 회귀분석을 실시해보자. 로지스틱 모델의 식은 다음과 같다.

$$
y = \frac{A}{1 + e^{\beta_0-\beta_1x}}
$$
여기서 $y$는 `Cases`가 되고, $x$는 `Days`가 된다. 위 식과 `nls2` 함수를 이용하여 brute-force 방식으로 대략적 해를 구한 뒤, Gauss-Newton 알고리즘을 사용하여 국소해를 찾을 것이다.

```{r nls_logit}
form_logit <- Cases ~ A / (1 + exp(beta0 - beta1 * Days))
grid_logit <- data.frame(A = c(0, max(ISR$Cases)), beta0 = c(0, 100), beta1 = c(0, 1))
rough_fit_logit <- nls2(form_logit, data = ISR, start = grid_logit, algorithm = "brute-force")
summary(rough_fit_logit)
gn_fit_logit <- nls2(form_logit, data = ISR, start = rough_fit_logit)
summary(gn_fit_logit)
coef(gn_fit_logit) # coefficients
deviance(gn_fit_logit) # SSE
getMSE(ISR$Cases, predict(gn_fit_logit, ISR$Cases)) # MSE
```

fitting의 결과를 그림으로 표현하면 아래와 같다.

```{r logit_graph, fig.show = "hold", out.width="45%", fig.align="center", echo=FALSE}
ISR <- ISR %>% mutate(y_logit = predict(gn_fit_logit, Days))

logit_graph <- ggplot(data = ISR, aes(x = Days, y = Cases)) +
  geom_point(color = 'blue', shape = 1, size = 1,) +
  theme_bw() +
  geom_line(data = ISR, aes(x = Days, y = y_logit), color = 'red') +
  labs(title = paste0("COVID-19 Cases"),
       subtitle = paste("Israel", "/", "Cumulated"),
       x = 'Days', y = 'Number of Cases') +
  scale_y_continuous(labels = scales::label_scientific()) +
  theme(plot.title = element_text(size = 25, face = "bold", colour = "black", hjust = 0.5),
      plot.subtitle = element_text(size = 16, face = "italic", color = "maroon", hjust = 0.5),
      axis.text = element_text(size = 12),
      axis.title = element_text(size = 16, face = "bold"))

logit_graph_log <- ggplot(data = ISR, aes(x = Days, y = log10(Cases))) +
  geom_point(color = 'blue', shape = 1, size = 1) +
  theme_bw() +
  geom_line(data = ISR, aes(x = Days, y = log10(y_logit)), color = 'red') +
  labs(title = paste0("COVID-19 Cases (log10)"),
       subtitle = paste("Israel", "/", "Cumulated"),
       x = 'Days', y = 'Number of Cases (log10)') +
  theme(plot.title = element_text(size = 25, face = "bold", colour = "black", hjust = 0.5),
      plot.subtitle = element_text(size = 16, face = "italic", color = "maroon", hjust = 0.5),
      axis.text = element_text(size = 12),
      axis.title = element_text(size = 16, face = "bold"))
logit_graph; logit_graph_log
```

위 그림에서 푸른 점은 실제 데이터를 나타내고, 빨간 선은 로지스틱 모델로 fitting된 값을 의미한다. 오른쪽의 그림은 왼쪽의 그림에서 y축을 log scale로 바꾼 것이다.


# Bertalanffy Model
버탈란피 모델은 아래와 같은 식으로 회귀분석을 하면 된다. 그런데 `Days`가 0일때 확진자 수가 0이 되도록 데이터를 조정했으므로, 다음과 같이 $y(0) = 0$을 위한 $x$에 대한 조정 항 $x_0$는 없어도 무방하다.

$$
y = A \left( 1 - e^{-\beta_1 x } \right) ^{\beta_0}
$$

```{r nls_bert, error=TRUE}
form_bert <- Cases ~ A * (1 - exp(- beta1 * Days)) ^ beta0
grid_bert <- data.frame(A = c(0, max(ISR$Cases)*3), beta0 = c(1, 10), beta1 = c(0, 0.01))
rough_fit_bert <- nls2(form_bert, data = ISR, start = grid_bert, algorithm = "brute-force")
summary(rough_fit_bert)
gn_fit_bert <- nls2(form_bert, data = ISR, start = rough_fit_bert,
                    control = nls.control(warnOnly = TRUE))
coef(gn_fit_bert) # coefficients
deviance(gn_fit_bert) # SSE
getMSE(ISR$Cases, predict(gn_fit_bert, ISR$Cases)) # MSE
```

```{r bert_graph, fig.show = "hold", out.width="45%", fig.align="center", echo=FALSE}
ISR <- ISR %>% mutate(y_bert = predict(gn_fit_bert, Days))
bert_graph <- ggplot(data = ISR, aes(x = Days, y = Cases)) +
  geom_point(color = 'blue', shape = 1, size = 1,) +
  theme_bw() +
  geom_line(data = ISR, aes(x = Days, y = y_bert), color = 'red') +
  labs(title = paste0("COVID-19 Cases"),
       subtitle = paste("Israel", "/", "Cumulated"),
       x = 'Days', y = 'Number of Cases') +
  scale_y_continuous(labels = scales::label_scientific()) +
  theme(plot.title = element_text(size = 25, face = "bold", color = "black", hjust = 0.5),
      plot.subtitle = element_text(size = 16, face = "italic", color = "maroon", hjust = 0.5),
      axis.text = element_text(size = 12),
      axis.title = element_text(size = 16, face = "bold"))

bert_graph_log <- ggplot(data = ISR, aes(x = Days, y = log10(Cases))) +
  geom_point(color = 'blue', shape = 1, size = 1,) +
  theme_bw() +
  geom_line(data = ISR, aes(x = Days, y = log10(y_bert)), color = 'red') +
  labs(title = paste0("COVID-19 Cases"),
       subtitle = paste("Israel", "/", "Cumulated"),
       x = 'Days', y = 'Number of Cases (log10)') +
  theme(plot.title = element_text(size = 25, face = "bold", color = "black", hjust = 0.5),
      plot.subtitle = element_text(size = 16, face = "italic", color = "maroon", hjust = 0.5),
      axis.text = element_text(size = 12),
      axis.title = element_text(size = 16, face = "bold"))

bert_graph; bert_graph_log
```
로지스틱 모형에 비해 0 근방에서 비교적 fitting이 잘 되나, 해당 근방의 값을 완벽하게 설명하고 있지는 않다.

# Gompertz Model

곰파츠 모델은 다음과 같다.

$$
y = A e^{ -e^{\beta_0 - \beta_1 x}} \\
$$

```{r nls_gomp}
form_gomp <- Cases ~ A * exp(-exp(beta0 - beta1 * Days))
grid_gomp <- data.frame(A = c(0, max(ISR$Cases)), beta0 = c(0,1), beta1 = c(0, 0.5))
rough_fit_gomp <- nls2(form_gomp, data = ISR, start = grid_gomp, algorithm = "brute-force")
summary(rough_fit_gomp)
gn_fit_gomp <- nls2(form_gomp, data = ISR, start = rough_fit_gomp)
summary(gn_fit_gomp)
coef(gn_fit_gomp) # coefficients
deviance(gn_fit_gomp) # SSE
getMSE(ISR$Cases, predict(gn_fit_gomp, ISR$Cases)) # MSE
```

fitting의 결과를 그림으로 표현하면 아래와 같다.

```{r gomp_graph, fig.show = "hold", out.width="45%", fig.align="center", echo=FALSE}
ISR <- ISR %>% mutate(y_gomp = predict(gn_fit_gomp, Days))

gomp_graph <- ggplot(data = ISR, aes(x = Days, y = Cases)) +
  geom_point(color = 'blue', shape = 1, size = 1,) +
  theme_bw() +
  geom_line(data = ISR, aes(x = Days, y = y_gomp), color = 'red') +
  labs(title = paste0("COVID-19 Cases"),
       subtitle = paste("Israel", "/", "Cumulated"),
       x = 'Days', y = 'Number of Cases') +
  scale_y_continuous(labels = scales::label_scientific()) +
  theme(plot.title = element_text(size = 25, face = "bold", colour = "black", hjust = 0.5),
      plot.subtitle = element_text(size = 16, face = "italic", color = "maroon", hjust = 0.5),
      axis.text = element_text(size = 12),
      axis.title = element_text(size = 16, face = "bold"))
gomp_graph_log <- ggplot(data = ISR, aes(x = Days, y = log10(Cases))) +
  geom_point(color = 'blue', shape = 1, size = 1) +
  theme_bw() +
  geom_line(data = ISR, aes(x = Days, y = log10(y_gomp)), color = 'red') +
  labs(title = paste0("COVID-19 Cases (log10)"),
       subtitle = paste("Israel", "/", "Cumulated"),
       x = 'Days', y = 'Number of Cases (log10)') +
  theme(plot.title = element_text(size = 25, face = "bold", colour = "black", hjust = 0.5),
      plot.subtitle = element_text(size = 16, face = "italic", color = "maroon", hjust = 0.5),
      axis.text = element_text(size = 12),
      axis.title = element_text(size = 16, face = "bold"))
gomp_graph; gomp_graph_log
```
곰파츠 모델은 로지스틱 모델과 비슷한 경향성을 보이는 것을 알 수 있다.

# Comparison

마지막으로, 세 모델을 한 그래프에 나타내고, 일별 확진자 수도 비교해보자.
```{r coefs_and_Rsq}
ISR_predict <- ISR %>%
  select(Days, y_logit, y_bert, y_gomp) %>%
  mutate(Diff_logit = c(0, y_logit[-1] - y_logit[-length(y_logit)])) %>%
  mutate(Diff_bert = c(0, y_bert[-1] - y_bert[-length(y_bert)])) %>%
  mutate(Diff_gomp = c(0, y_gomp[-1] - y_gomp[-length(y_gomp)])) %>%
  gather(model, Cases, y_logit, y_bert, y_gomp) %>%
  mutate(model = ifelse(model == "y_logit", "Logistic model",
                        ifelse(model == "y_bert", "Bertalanffy model", "Gompertz model"))) %>%
  mutate(Difference = ifelse(model == "Logistic model", Diff_logit,
                             ifelse(model == "Gompertz model", Diff_gomp, Diff_bert))) %>%
  select(-Diff_logit, -Diff_bert, -Diff_gomp)

MSE_vec <- ISR_predict %>%
  select(-Difference) %>%
  spread(model, Cases) %>%
  sapply(function(yhat) getMSE(ISR$Cases, yhat))

Rsq_vec <- ISR_predict %>%
  select(-Difference) %>%
  spread(model, Cases) %>%
  sapply(function(yhat) getRsq(ISR$Cases, yhat))

result <- rbind(coef(gn_fit_bert), coef(gn_fit_gomp), coef(gn_fit_logit)) %>% 
  cbind(MSE_vec[2:4], Rsq_vec[2:4])

colnames(result)[4:5] <- c("MSE", "R^2")
as.data.frame(result)
```
참고로 위 표에 나타난 계수들, `beta0, beta1`은 각각이 설명하는 변수가 다르므로 위 식을 참고하도록 하고, `A`는 최대 확진자수를 의미한다. $R^2$ 값은 곰파츠 모델이 제일 크고, 로지스틱 모델이 그 다음, 마지막이 버탈란피 모델이지만 세 값이 매우 유사함을 알 수 있다.


```{r logit_and_gomp, echo=FALSE}
cumulated <- ggplot(data = ISR, aes(x = Days, y = Cases)) +
  geom_point(color = 'black', shape = 1, size= 1) +
  theme_bw() +
  geom_line(data = ISR_predict,
            aes(x = Days, y = Cases, linetype = model, color = model), size = 1.2) +
  scale_y_continuous(labels = scales::label_scientific()) +
  labs(title = "COVID-19 Cases",
       subtitle = paste("Israel", "/", "Cumulated"),
       y = 'Number of Cases') +
  theme(plot.title = element_text(size = 25, hjust = 0.5, face = "bold", colour = "black"),
        plot.subtitle = element_text(size = 16, hjust = 0.5, face = "italic", color = "maroon"),
        axis.text = element_text(size = 14),
        axis.title = element_text(size = 16, face = "bold"),
        legend.title = element_text(size = 14, hjust = 0.5),
        legend.text = element_text(size = 12))

cumulated

cumulated_log <- ggplot(data = ISR, aes(x = Days, y = log10(Cases))) +
  geom_point(color = 'black', shape = 1, size= 1) +
  theme_bw() +
  geom_line(data = ISR_predict,
            aes(x = Days, y = log10(Cases), linetype = model, color = model), size = 1.2) +
  labs(title = "COVID-19 Cases",
       subtitle = paste("Israel", "/", "Cumulated"),
       y = 'Number of Cases (log10)') +
  theme(plot.title = element_text(size = 25, hjust = 0.5, face = "bold", colour = "black"),
        plot.subtitle = element_text(size = 16, hjust = 0.5, face = "italic", color = "maroon"),
        axis.text = element_text(size = 14),
        axis.title = element_text(size = 16, face = "bold"),
        legend.title = element_text(size = 14, hjust = 0.5),
        legend.text = element_text(size = 12))

cumulated_log

daily <- ggplot(data = ISR, aes(x = Days, y = Difference)) +
  geom_point(color = 'black', shape = 1, size = 1) +
  theme_bw() +
  geom_line(data = ISR_predict,
            aes(x = Days, y = Difference, linetype = model, color = model), size = 1.2) +
  labs(title = "COVID-19 Cases",
       subtitle = paste("Israel", "/", "Daily"),
       y = 'Number of Cases') +
  theme(plot.title=element_text(size = 25, hjust = 0.5, face = "bold", colour = "black"),
        plot.subtitle=element_text(size = 16, hjust = 0.5, face = "italic", color = "maroon"),
        axis.text=element_text(size = 14),
        axis.title=element_text(size = 16, face = "bold"),
        legend.title = element_text(size = 14, hjust = 0.5),
        legend.text = element_text(size = 12))

daily
```